【裁判字號】    98,訴,2523
【裁判日期】    981023
【裁判案由】    毒品危害防制條例
【裁判全文】
臺灣板橋地方法院刑事判決              98年度訴字第2523號
公  訴  人  臺灣桃園地方法院檢察署檢察官
被      告  甲○○
                    （現另案於臺灣臺北監獄臺北分監執行）
上列被告因違反毒品危害防制條例案件，經臺灣桃園地方法院檢
察署檢察官向臺灣桃園地方法院提起公訴（98年度毒偵字第1556
號），復經臺灣桃園地方法院判決管轄錯誤，移送本院審理，被
告於準備程序認罪，本院以簡式審判程序判決如下：
    主  文
甲○○施用第一級毒品，累犯，處有期徒刑拾月；又施用第二級
毒品，累犯，處有期徒刑柒月。應執行有期徒刑壹年月。
    事實及理由
一、按除被告所犯為死刑、無期徒刑、最輕本刑為三年以上有期
    徒刑之罪或高等法院管轄第一審案件者外，於第一次審判期
    日前之準備程序進行中，被告先就被訴事實為有罪之陳述時
    ，審判長得告知被告簡式審判程序之旨，並聽取當事人、代
    理人、辯護人及輔佐人之意見後，裁定進行簡式審判程序，
    刑事訴訟法第273 條之1 第1 項定有明文。經核本件被告甲
    ○○所犯係死刑、無期徒刑、最輕本刑為三年以上有期徒刑
    以外之罪，其於準備程序中就被訴事實為有罪之陳述，經法
    官告知簡式審判程序之旨，並聽取公訴人、被告之意見後，
    本院爰依首揭規定，合議裁定由受命法官獨任進行簡式審判
    程序，合先敘明。
二、本件犯罪事實：
    甲○○前曾於民國89年2 月、同年9 月間因施用毒品案件，
    經檢察官先後二次聲請法院裁定送觀察、勒戒後，均認無繼
    續施用毒品傾向，分別於89年3 月4 日、同年9 月22日執行
    完畢釋放，並各經檢察官不起訴處分確定；其後又於90年間
    再因施用毒品案件，經檢察官聲請本院裁定送強制戒治後，
    於90年9 月7 日停止戒治付保護管束，至91年3 月1 日期滿
    執行完畢，並經檢察官起訴，由本院以90年度易字第1044號
    判決判處有期徒刑四月確定，與其另案徒刑更定應執行刑二
    年，執行後於91年11月5 日假釋出監，至92年5 月8 日縮刑
    期滿執行完畢。其後復因分別於95年1 月8 日、96年2 月2
    日再犯施用毒品案件，又經本院以95年度簡字第4167號、96
    年度訴字第1034號等判決，各判處有期徒刑五月、八月、五
    月確定，其後復經減刑各減為有期徒刑二月又十五日、四月
    、二月又十五日，並更定應執行刑八月，再與其另案所犯傷
    害、侵占等案件判處之拘役四十日、罰金新臺幣三千元易服
    之勞役三日，接續執行，於97年7 月27日縮刑期滿執行完畢
    （構成本件累犯）。其後又因於97年12月17日、98年1 月12
    日及同年月13日再犯施用毒品案件，復經本院先後以98年度
    訴字第1801號、第979 號等判決，各判處有期徒刑九月、五
    月（以上二徒刑並經定其應執行刑一年）、九月、六月（以
    上二徒刑並經定其應執行刑一年二月）確定在案（現尚在監
    執行中）。詎其猶不知悔改，復基於施用毒品之各別犯意，
    分別(一)於98年3 月24日下午4 、5 時許，在其臺北縣樹林市
    ○○街61巷50弄12號2 樓住處，施用第一級毒品海洛因1 次
    ；(二)於同日某時，在其臺北縣新店市租屋處，施用第二級毒
    品甲基安非他命1 次。嗣其於同年月25日晚上7 時40分許（
    起訴書誤載為「50分許」），因駕駛竊取之贓車，行經桃園
    縣龍潭鄉○道○號○路南向72公里處之龍潭收費站時，遇警
    盤查，並經警採尿送驗後，分別驗有鴉片類嗎啡及甲基安非
    他命類等藥物陽性反應，因而查悉上情。案經內政部警政署
    國道公路警察局第六警察隊報請臺灣桃園地方法院檢察署檢
    察官偵查起訴。
三、本件證據：
    (一)被告於警詢、偵查、審理時之自白。
    (二)卷附之臺灣檢驗科技股份有限公司出具之驗尿報告、臺灣
      高等法院被告前案紀錄表等可稽。
四、按施用第一、二級毒品為犯罪行為，毒品危害防制條例第10
    條定有處罰明文。故施用第一、二級毒品者，依前揭規定本
    應科以刑罰。惟基於刑事政策，對合於一定條件之施用者，
    則依同條例第20條、第23條之規定，施以觀察、勒戒及強制
    戒治之保安處分。又毒品危害防制條例於92年7 月9 日修正
    公布，自93年1 月9 日施行，其中第20條、第23條將施用毒
    品之刑事處遇程序，區分為「初犯」及「五年內再犯」、「
    五年後再犯」。依其立法理由之說明：「初犯」，經觀察、
    勒戒或強制戒治後，應為不起訴處分或不付審理之裁定；經
    觀察、勒戒或強制戒治執行完畢釋放後，「五年內再犯」者
    ，因其再犯率甚高，原實施之觀察、勒戒及強制戒治既已無
    法收其實效，爰依法追訴或裁定交付審理。至於經觀察、勒
    戒或強制戒治執行完畢釋放後，「五年後再犯」者，前所實
    施之觀察、勒戒或強制戒治已足以遮斷其施用毒品之毒癮，
    為期自新及協助其斷除毒癮，仍適用「初犯」規定，先經觀
    察、勒戒或強制戒治之程序。從而依修正後之規定，僅限於
    「初犯」及「五年後再犯」二種情形，始應先經觀察、勒戒
    或強制戒治程序。倘被告於五年內已再犯，經依法追訴處罰
    ，縱其第三次（或第三次以上）再度施用毒品之時間，在初
    犯經觀察、勒戒或強制戒治執行完畢釋放五年以後，已不合
    於「五年後再犯」之規定，且因已於「五年內再犯」，顯見
    其再犯率甚高，原實施觀察、勒戒或強制戒治，已無法收其
    實效，即應依該條例第十條處罰。至於第三次（或第三次以
    上）施用毒品之時間，是否宜有期間限制？以多久為適宜？
    則分屬刑事政策、專門醫學之範圍，非審判機關所能決定，
    有待循立法途徑解決（參見最高法院97年度第5 次刑事庭會
    議決議意旨）。是核本件被告上開所為，分別係犯毒品危害
    防制條例第10條第1 項之施用第一級毒品、同條第2 項之施
    用第二級毒品等罪。其各次施用毒品前之持有毒品行為，應
    為其後施用行為所吸收，均不另論罪。又其施用毒品海洛、
    甲基安非他命之行為，係施用不同毒品之各別行為，應予分
    論併罰。另被告前曾於96年間因上開施用毒品等案件，經本
    院以95年度簡字第4167號、96年度訴字第1034號等判決，各
    判處有期徒刑五月、八月、五月確定，其後復經減刑各減為
    有期徒刑二月又十五日、四月、二月又十五日，並更定應執
    行刑八月，再與其另案所犯傷害、侵占等案件判處之拘役四
    十日、罰金新臺幣三千元易服之勞役三日，接續執行，於97
    年7 月27日縮刑期滿執行完畢，有臺灣高等法院被告前案紀
    錄表在卷可稽，被告前受有期徒刑執行完畢後，於五年以內
    故意再犯本件有期徒刑以上之各罪，均為累犯，應依刑法第
    47條第1 項規定，各加重其刑。爰審酌被告之素行、再犯施
    用毒品情節、所生危害及犯罪後坦承之態度等一切情狀，各
    量處如主文所示之刑，並定其應執行之刑。
五、依刑事訴訟法第273 條之1 第1 項、299 條第1 項前段、第
    310 條之2 、第454 條，毒品危害防制條例第10條第1 項、
    第2 項、第23條第2 項，刑法第11條前段、第47條第1 項、
    第51條第5 款，判決如主文。
六、如不服本判決應於收受送達後十日內向本院提出上訴書狀，
    並應敘述具體理由；其未敘述上訴理由者，應於上訴期間屆
    滿後二十日內向本院補提理由書（均須按他造當事人之人數
    附繕本）「切勿逕送上級法院」。
本案經檢察官李超偉到庭執行職務
中    華    民    國    98    年    10    月    23    日
                      刑事第二庭  法  官  彭  全  曄
以上正本證明與原本無異。
                                  書記官  謝  雪  紅
中    華    民    國    98    年    10    月    26    日
附錄本案論罪科刑法條全文：
毒品危害防制條例第10條
施用第一級毒品者，處 6 月以上 5 年以下有期徒刑。
施用第二級毒品者，處 3 年以下有期徒刑。


司法院資訊處製作；財團法人民間司法改革基金會備份。
